【裁判字號】    90,交抗,557
【裁判日期】    900814
【裁判案由】    聲明異議
【裁判全文】
臺灣高等法院臺中分院刑事裁定          民國九十年度交抗字第五五七號
    抗  告  人
    即受處分人  甲○○
右抗告人因聲明異議案件，不服臺灣苗栗地方法院中華民國九十年六月二十九日第一
審裁定（民國九十年度交聲字第五十一號），提起抗告，本院裁定如左：
    主      文
抗告駁回。
    理      由
一、按「汽車不依限期參加定期檢驗或臨時檢驗者，處汽車所有人新台幣九百元以上
    一千八百元以下罰鍰；逾期一個月以上者並吊扣其牌照，至檢驗合格後發還，逾
    期六個月以上者，註銷其牌照。」，道路交通管理處罰條例（下稱處罰條例）第
    十七條定有明文，又「領有牌照之汽車，其出廠年份，自用小客車未滿五年者免
    予定期檢驗，五年以上未滿十年者，每年至少檢驗一次，十年以上者每年至少檢
    驗二次。但自用小客車使用液化石油氣及壓縮天然氣為燃料、其他自用車及營業
    車未滿五年者，每年至少檢驗一次，五年以上者每年至少檢驗二次。汽車所有人
    應於指定日期前後一個月內持行車執照、新領牌照登記書向公路監理機關申請檢
    驗。但自用小型車申請檢驗，免持新領牌照登記書。」，道路交通安全規則第四
    十四條第一項前段亦定有明文。
二、本件抗告人即受處分人甲○○所有之車號ＭＩ─一○二八號、ＭＩ─五六三七號
    自用小客車，不依限期於民國（下同）八十七年十二月三十日、八十八年三月四
    日參加定時（臨時）檢驗，交通部公路局新竹區監理所苗栗監理站（下稱苗栗監
    理站）乃於八十九年十一月十五日，以苗監檢字第五四九○○八八○○號、第0
    00000000號舉發違反道路交通管理事件通知單（下稱舉發單），分別舉
    發「違規時間：八十九年十一月十四日、違規地點：苗栗監理站、違規事實：該
    車不依限期於八七年十二月三十日參加定期（臨時）檢驗、舉發違反法條：道路
    交通管理處罰條例第十七條第一項」及「違規時間：八十九年十一月十四日、違
    規地點：苗栗監理站、違規事實：該車不依限期於八八年三月四日參加定期（臨
    時）檢驗、舉發違反法條：道路交通管理處罰條例第十七條第一項」，茲因抗告
    人未於舉發單所載之應到案時間內到案，苗栗監理站乃依據處罰條例第十七條暨
    違反道路交通管理事件統一裁罰標準及處理細則（下稱統一裁罰標準）第四十四
    條第一項之規定，於九十年五月三日及同月九日逕行裁決其各處罰鍰新台幣（下
    同）一千八百元並註銷牌照，有舉發單、違反道路交通管理事件裁決書（下稱裁
    決書）各二份等附卷可稽，核與抗告人在原審法院所稱該二輛車子一輛是在八十
    二年買的，一輛是八十三年買的，現還登記伊之名下及占有使用中，且二輛車子
    確實都未檢驗過之詞相符，故抗告人所有上開二輛車子確有前揭違規事實之事證
    明確。抗告人則以：未曾於八十九年十一月十四日到過違規地點，舉發單所記載
    與事實完全不符，且該舉發單並未具備相關證據（目前均採照相為證），又伊於
    八十九年十二月五日至苗栗監理站提出申訴並未獲得處理，而苗栗監理站於經過
    半年後始於九十年五月三十日做出裁決，已逾統一裁罰標準第二十九條第二項「
    前項移送期間其屬逕行舉發者，自違反行為日起三十日內為之。有查證必要者，
    得延長之，但不得逾三個月。」規定，再伊之前開二輛車子未經所有人（即異議
    人）同意，苗栗監理站即接受辦理動產抵押擔保設定，業已損害異議人之財產權
    ，且苗栗監理站未告知伊之情況下，即逕行變更伊之駕照編號，已有不法行為各
    等語為置辯。
三、經查：
    (一)處罰條例第九十條前段規定「違反本條例之行為，自行為成立之日起；行為有
      連續或繼續之狀態者，自行為終了之日起，逾三個月不得舉發。」，本件舉發
      單位舉發抗告人之違規事實為不依限期於八十七年十二月三十日及八十八年三
      月四日參加定期（臨時）檢驗，雖苗栗監理站於八十九年十一月十五日始為舉
      發，惟異議人不依限期參加定期檢驗之行為既在繼續之狀態中，則本件並未無
      逾三個月舉發期限之規定，先予敘明。
    (二)抗告人迄目前為止該二輛車均未曾檢驗過，業據抗告人在原審法院自承在卷屬
      實，雖抗告人辯稱未於八十九年十一月十四日到過違規地點苗栗監理站，惟依
      道路交通安全規則第四十四條第一項既規定「汽車所有人應於指定日期前後一
      個月內持行車執照、新領牌照登記書向公路監理機關申請檢驗」，則抗告人未
      依限期參加定期檢驗，其違規地點自為本件管轄之公路監理機關苗栗監理站無
      誤；且本件抗告人既未於指定期限接受檢驗，抗告人亦無法提出前揭二輛汽車
      曾參加定期檢驗之相關證明，則自無庸再由苗栗監理站提出其他相關之證據；
      又抗告人於八十九年十二月五日所提出申訴書，業經苗栗監理站以八十九年十
      二月七日八九竹監苗字第○九八二六號函請其於八十九年十二月二十七日前將
      車駛往苗栗監理站參加檢驗，並非抗告人所稱苗栗監理站未為任何之處理，而
      抗告人仍未於八十九年十二月二十七日前參加定期檢驗，則苗栗監理站以異議
      人未於應到案時間內到案，亦無違誤之處。
    (三)本件舉發單之日期為八十九年十一月十五日，而裁決書之日期則分別為九十年
      五月三日、同月九日，其間雖已間隔五月餘，惟查統一裁罰標準第二十九條第
      一項、第二項所規定「舉發違反道路交通管理事件後，舉發單位應於舉發當日
      或翌日午前，將該舉發違反道路交通管理事件有關文書或電腦資料連同有暫代
      保管物件者之物件送由該管機關，於舉發之日起四日內移送管轄機關。但管轄
      機關在同一直轄市、縣（市）者，以二日為限。」、「前項移送期間其屬逕行
      舉發者，自違反行為日起三十日內為之。有查證必要者，得延長之，但不得逾
      三個月。」，係指舉發單位與管轄機關不同而言，本件舉發單位與管轄機關既
      均為苗栗監理站，自無移送期間之適用。且違反處罰條例係屬違反行政義務之
      行政不法，僅係對於行政法規上之命令及禁止有所違背，並不具社會倫理之非
      難性；而與刑事不法，係依照社會通念，只要身為社會中之一份子，即有不為
      該行為之道德責任，若有所違背，即應因其反道德及反倫理之行為而受到非難
      ，二者本質並不相同，無從以道路交通管理處罰條例未規定罰鍰之處罰時效而
      類推適用刑法上有關罰金追訴權時效之規定。參諸司法院院字第二○六六號解
      釋：「印花稅法之罰鍰，係行政罰而非刑罰，不適用刑法總則關於時效之規定
      」、院字第二○八六號解釋：「依行政法令應處之罰鍰，既無刑罰之性質，自
      不適用刑法總則關於時效之規定」、院字第二五一六號解釋：「修正印花稅法
      及修正營業稅法所定罰鍰，均係行政罰，不適用刑法關於時效之規定」自明。
      又參照行政法院六十八年判字第三五六號判決：「依行政法規所科處之行政罰
      ，除法令有明文規定者外，其追訴權並無時效上之限制，此有司法院院字第二
      ○八六號解釋可以參稽，是被告機關雖因公文協調以致延擱科罰之時間，究不
      能謂其追訴權即已消滅。」可知違反道路交通管理處罰條例案件，其自舉發迄
      裁決期間無從類推刑法總則關於追訴權時效之規定，即無從認定時效已完成，
      罰鍰追訴權業已因不行使而消滅（臺灣高等法院高雄分院八十九年度交抗字第
      二六號刑事裁定參照），故本件舉發單之日期與裁決書之日期雖已間隔五月餘
      ，惟其追訴權時效既無從認定已完成，則抗告人所辯已逾移送期間云云，不足
      採信。
    (四)抗告人雖再辯稱前開二輛車子未經所有人（即異議人）同意，苗栗監理站即接
      受辦理動產抵押擔保設定，業已損害異議人之財產權，且苗栗監理站未告知伊
      之情況下，即逕行變更伊之駕照編號，已有不法行為等情。惟查該二輛車子既
      均在抗告人之占有使用中，抗告人即有依照相關規定定期檢驗之義務，而對於
      抗告人所認苗栗監理站之前揭不法行為，自可另依行政救濟解決，抗告人徒以
      「我不是不願意去檢驗，是因我的車子常常被開罰單，但都不是我違規」之語
      拒絕接受檢驗，殊無可採。綜上所述，抗告人所辯不足採信，則苗栗監理站以
      抗告人均未於到案時間內至指定地點接受裁罰，裁決應處罰抗告人各一千八百
      元等情，與規定並無不合，抗告人之異議為無理由，經核並無不合，抗告人仍
      執前詞，指摘原裁定不當，非有理由，應予駁回。
四、據上論斷，應依道路交通案件處理辦法第二十六條，刑事訴訟法第四百十二條，
    裁定如主文。
中      華      民      國     九十      年      八       月    十四    日
                                 臺灣高等法院臺中分院交通法庭
                                     審判長法  官  李  文  雄
                                           法  官  邱  顯  祥
                                           法  官  陳  嘉  雄
右正本證明與原本無異。
不得再抗告。
                                           書記官  陳  麗  玉
中      華      民      國     九十      年      八       月    十五    日
                                                                        Ｆ


司法院資訊處製作；財團法人民間司法改革基金會備份。
